臺灣臺中地方法院民事判決
111年度中簡字第1675號
原      告  林碧連  
被      告  陳臆夙  

上列當事人間請求遷讓房屋事件，本院於民國111年11月16日言
詞辯論終結，判決如下：
    主      文
被告應將臺中市○○區○○路0段00巷0○0號房屋遷讓返還予原告。
被告應給付原告新臺幣184,814元，及自民國111年1月11日起至
遷讓返還前開房屋止，按月給付原告新臺幣8,000元。
訴訟費用由被告負擔。
本判決得假執行。
    事實及理由
壹、程序部分：
一、按訴狀送達後，原告不得將原訴變更或追加他訴，但擴張或
    縮減應受判決事項之聲明者，不在此限，民事訴訟法第255
    條第1項第3款定有明文。本件原告於起訴時，原聲明係請求
    ：「被告應將臺中市○○區○○路0段00巷0○0號房屋（下稱系爭
    房屋）遷讓返還予原告」，嗣於民國111年10月27日言詞辯
    論期日以言詞更正聲明為：「一、被告應將系爭房屋遷讓返
    還予原告。二、被告應給付原告新臺幣（下同）252,314元
    ，及自111年1月11日起至遷讓返還系爭房屋止，按月給付原
    告8,000元」（本院卷第163頁），復於111年11月16日言詞
    辯論期日以言詞將第2項聲明請求之金額更正為238,714元（
    本院卷第195頁），並於111年11月17日具狀將上開金額更正
    為184,814元。（本院卷第199頁），核其性質應係擴張減縮
    應受判決事項之聲明，依前開規定，自屬適法。
二、被告經合法通知，未於言詞辯論期日到場，核無民事訴訟法
    第386條所列各款情形，爰依原告之聲請，由其一造辯論而
    為判決　　
貳、實體部分：
一、原告主張：訴外人即原告之子康金生於00年00月0日將系爭
    房屋出租予被告，並與被告簽訂房屋租賃契約書（下稱系爭
    租約），約定租期自98年11月1日起至99年10月31日止，期
    間1年，每月租金為8,000元，水電費均由被告負擔。詎被告
    自98年12月11日起即開始積欠租金，至110年1月10日止，扣
    除押租金後，迄尚積欠租金184,814元未付，而康金生已於1
    10年12月7日將系爭房屋以買賣為原因移轉登記予原告，並
    將上開租金債權讓與原告。因系爭租約於110年12月31日屆
    期，經康金生以存證信函通知被告終止租賃契約，其後被告
    應自系爭房屋遷出、返還系爭房屋予原告，然被告卻仍占用
    系爭房屋迄今，屢經原告催促，猶不理會，是被告併應就其
    無權占用系爭房屋之相當租金不當得利即每月8,000元，自
    系爭租約屆滿後之111年1月11日起，至遷讓返還系爭房屋止
    ，按月給付予原告。為此，爰依租賃契約及債權讓與之法律
    關係，提起本件訴訟等語。並聲明：㈠被告應將系爭房屋遷
    讓返還予原告。㈡被告應給付原告新臺幣184,814元，及自11
    1年1月11日起至遷讓返還系爭房屋止，按月給付原告8,000
    元。　　
二、被告未於言詞辯論期日到場，亦未提出書狀作何聲明或陳述
    。
三、得心證之理由：　
　㈠按「承租人租金支付有遲延者，出租人得定相當期限，催告
    承租人支付租金，如承租人於其期限內不為支付，出租人得
    終止契約。」、「租賃物為房屋者，遲付租金之總額，非達
    二個月之租額，不得依前項之規定，終止契約。其租金約定
    於每期開始時支付者，並應於遲延給付逾二個月時，始得終
    止契約。」、「承租人於租賃關係終止後，應返還租賃物」
    ，民法第440條第1、2項、第455條前段分別定有明文。次按
    「出租人非因左列情形之一，不得收回房屋。三、承租人積
    欠租金額，除擔保金抵償外，達二個月以上時。」土地法第
    100條第3款載有明文。查原告主張上開事實，有土地及建物
    第一類登記謄本、存證信函、LINE通訊軟體訊息、債權讓與
    契約書、調解不成立證明書、康金生之銀行存款往來明細表
    暨對帳單（94年1月1日至111年1月11日）、原告手寫之積欠
    租金明細、系爭房屋買賣契約書、存證信函回執、國內匯款
    申請書回條、存款憑條、康金生之存摺存款期間查詢（111
    年1月11日至11月17日）等件影本附卷為證（本院卷第27-38
    、57-58、65-125、145、151-155、165-167、173-179、201
    -206頁），核屬相符；而被告已於相當時期受合法通知，未
    於言詞辯論期日到場，亦未提出準備書狀爭執，堪信原告主
    張之事實為真正。
　㈡本件康金生與被告就系爭房屋簽訂系爭租約，被告自98年12
    月11日起即開始積欠租金，至110年1月10日止，扣除押租金
    後，迄尚積欠租金184,814元未付，系爭租約已於110年12月
    31日屆滿，被告依法應返還系爭房屋予康金生無訛。嗣康金
    生於000年00月0日將系爭房屋以買賣為原因移轉登記予原告
    ，並將上開租金債權讓與原告，則原告依據系爭租約、債權
    讓與之法律關係，請求被告應遷讓返還系爭房屋予原告及給
    付積欠之租金184,814元，乃屬有理由。
　㈢再按無法律上之原因而受利益，致他人受損害者，應返還其
    利益；雖有法律上之原因，而其後已不存在者，亦同，民法
    第179條載有明文。無權占有他人房屋，可能獲得相當於租
    金之利益，為社會通常之觀念（最高法院61年臺上字第1695
    號裁判意旨參照）。經查，承上所述，自系爭租約屆滿之翌
    日起，被告無合法使用系爭房屋之權源，其後被告繼續使用
    系爭房屋即屬無權占有，被告受有利益致原告受有損害，應
    堪認定。被告自系爭租約終止後，繼續占有使用系爭房屋，
    所獲得之相當於租金之不當得利，應返還原告。是原告請求
    被告自111年1月11日起至遷讓返還系爭房屋之日止，應給付
    相當於每月租金8,000元之不當得利，核屬有理。
四、綜上所述，原告依據租賃契約、債權讓與及不當得利等法律
    關係，請求被告遷讓返還系爭房屋，並給付原告184,814元
    ，及自111年1月11日起至遷讓返還系爭房屋止，按月給付原
    告8,000元，均有理由，應予准許。
五、本判決係依民事訴訟法第427條第2項第1款規定適用簡易訴
    訟程序所為被告敗訴之判決，依同法第389條第1項第3款規
    定，應依職權宣告假執行。
六、訴訟費用負擔之依據：民事訴訟法第78條。　　
　　
中    華    民    國    111    年    11   月    30    日
                  臺灣臺中地方法院臺中簡易庭
                              法  官  楊嵎琇
以上為正本，係照原本作成。
如不服本判決，應於送達後二十日內，向本院提出上訴狀並表明
上訴理由，如於本判決宣示後送達前提起上訴者，應於判決送達
後二十日內補提上訴理由書（須附繕本）。如委任律師提起上訴

中　　華　　民　　國　　111 　年　　11　　月　　30　　日
                              書記官  許千士